【裁判字號】    92,交上訴,179
【裁判日期】    920918
【裁判案由】    公共危險
【裁判全文】
臺灣高等法院刑事判決                          九十二年度交上訴字第一七九號
    上  訴  人
    即  被  告  乙○○
    選任辯護人  吳金棟律師
右上訴人因公共危險案件，不服臺灣桃園地方法院九十二年度交訴字第三三號，中華
民國九十二年六月十二日第一審判決（起訴案號：臺灣桃園地方法院檢察署九十二年
度偵字第一四六一號），提起上訴，本院判決如左：
    主  文
原判決關於駕駛動力交通工具肇事，致人傷而逃逸及定執行刑部分撤銷。
乙○○駕駛動力交通工具肇事，致人傷而逃逸，處有期徒刑伍月，如易科罰金，以參
佰元折算壹日。
其餘上訴駁回。
第二項所處之刑與上訴駁回部分所處之刑，應執行有期徒刑柒月，如易科罰金，以參
佰元折算壹日。
    事  實
一、乙○○明知飲用酒類後其吐氣所含酒精成份超過每公升○．二五毫克以上者，即
    為酒力所困，辨識力、注意力、反應力均不如常，不得駕車。竟於民國（下同）
    九十二年一月五日晚上，在桃園縣某處飲用紅酒酒類後，酒精濃度測試值已達一
    ．○七ＭＧＬ，已陷於不能安全駕駛動力交通工具之狀態，仍駕駛車號三Ｍ—四
    六○二號自用小客車外出，於同日二十三時四十五分許，行經桃園縣蘆竹鄉○○
    路四一八號前，因酒後無法安全操控開車，致與甲○所騎乘、車號ＭＤＰ－八九
    八號重機車發生碰撞，致甲○人車倒地，受有頭部外傷、右膝撕裂傷及雙下肢挫
    傷等傷害（過失傷害部分由原審另案審理中），乙○○肇事後因其本身曾於八十
    九年八月間發生車禍事件出現恐慌症狀，常有心悸、呼吸急促、極度焦慮以及睡
    眠障礙等症狀，患有恐慌症，而為精神耗弱之人，一時驚慌而駕車逃逸，嗣於翌
    （六）日凌晨零時十五分許，復在桃園市○○○路與永安路口處，追撞呂振榮所
    駕車號五Ｐ—八六二號營業用小客車，嗣經警分別據報前往現埸處理後始循線查
    獲。
二、案經桃園縣警察局大園分局報請臺灣桃園地方法院檢察署檢察官偵查起訴。
    理  由
一、訊據被告乙○○對於右揭酒醉駕車之犯罪事實供認不諱，惟矢口否認有何肇事逃
    逸之犯行，辯稱伊在二年前曾被同事搭載發生車禍，撞到電線桿，當時有另外一
    個在車上的同事死掉，伊也受傷，在那次車禍之後伊就產生恐慌症，常會頭暈，
    伊當時不知有撞到人，無肇事逃逸之故意，如何碰撞的伊真的不清楚，擦撞之後
    伊車前面引擎蓋有凹下去，後來撞到計程車以後，伊才清醒的云云。
二、惟查右揭服用酒類，不能安全駕駛動力交通工具而駕駛，及駕駛動力交通工具肇
    事，致被害人受傷而逃逸之犯罪事實，業據被告乙○○於警訊、偵訊中均坦承不
    諱，有警訊及偵訊筆錄在卷可稽，核與證人高志輝、呂振榮、甲○等人分別於警
    訊或原審審理中指述情節相符，並有酒精濃度測試表、桃園縣警察局舉發違反道
    路交通管理事件通知單、員警觀察記錄表、診斷證明書及桃園縣警察局道路交通
    事故調查報告表各一紙，照片二十二張在卷可稽。另按酒精濃度呼氣達每公升○
    ‧五五毫克或血液濃度達百分之○‧一一以上，肇事率為一般人十倍以上，參考
    德國、美國標準，應認為已達不能安全駕駛之標準，法務部八十八年五月十八日
    法八八檢字第一六六九號函可資參照。另依照交通部運輸研究所七十九年八月對
    駕駛人行為之研究（酒醉駕車對駕駛行為之分析研究）指出，吐氣每公升酒精含
    量零點二五ＭＧ等於血液中酒精濃度（Ｂｌｏｏｄ  ＡＬｃｏｈｏｌ  Ｃｏｎｃ
    ｅｎｔｒａｔｉｏｎ簡稱ＢＡＣ）百分之零點零五（亦即每１００ＭＬ血液中含
    ５０ＭＧ酒精），而（１）ＢＡＣ到達百分之０．０３至百分之０．０５時，對
    駕駛能力之影響為：多數駕駛人心境逐漸幻不定、視覺與反應靈敏性減弱、對速
    度及距離的判斷力差。對心理行為之影響為：觀察力逐漸欠缺、心情漸趨輕鬆、
    自信心增加、多話、精神狀況處於陶醉感。（２）ＢＡＣ到達百分之０．０５至
    百分之０．０８時，對駕駛能力之影響為：反應遲純、駕駛能力受損、遲而不決
    或決而不行。對心理行為之影響為：情緒鬆弛、感情與行為趨向誇張、肌肉不協
    調、精神處於興奮狀態。（３）ＢＡＣ到達百分之０．０８至百分之０．１５時
    ，對駕駛能力之影響為：判斷力嚴重條分敘如左：受到影響、能與精神協調受損
    、駕駛之體能困難增加。對心理行為之影響為：產犯罪事實生情緒異常現象、步
    伐不平穩、言語不清、反應惡劣、記憶及判斷力受損、精神處於錯亂狀態。（４
    ）超過百分之０．１５，對駕駛人能力之影響為：無法開車。對心理行為之影響
    為：爛醉如泥、失去知覺可能致死、精神處於昏睡狀態。被告飲酒後吐氣一‧０
    七ＭＧ／Ｌ，已如前述，相當於ＢＡＣ百分之０．二一四，參酌上開說明，其判
    斷力、精神協調及駕駛體能、精神狀態等綜合判斷，被告乙○○有顯然無法正常
    駕駛現象，顯見被告當時已達於酒醉不能安全駕駛之程度，又本件肇事之後被告
    所駕駛之車號三Ｍ—四六○二號自用小客車撞及機車致機車車頭受損，現場並遺
    留被告小客車之車牌，而被害人甲○並受有頭部外傷、右膝撕裂傷及雙下肢挫傷
    等傷害而倒臥在路上，此有事故調查報告表及照片、警員報告書在卷可稽。足見
    當時撞擊力之大，被告自無不知之理。其於肇事致人受傷後復未及時下車處理而
    逃逸，其酒後駕車、肇事逃逸等犯行，均堪以認定。綜上足認被告所辯稱其無肇
    事逃逸之故意云云，顯係事後畏罪卸責之詞，難以採信。是本案事證明確，被告
    前開犯行，均堪以認定。
三、核被告乙○○所為，係犯刑法第一百八十五條之三之服用酒類駕駛交通工具罪及
    同法第一百八十五條之四肇事逃逸罪。其所犯上開二罪間，犯意個別，罪名互異
    ，應依法分論併罰。被告所犯肇事逃逸罪部分，被告曾於八十九年八月間發生車
    禍事件出現恐慌症狀，常有心悸、呼吸急促、極度焦慮以及睡眠障礙等症狀，患
    有恐慌症，而為精神耗弱之人，此除經被告供明之外，並有診斷證明書在卷可按
    ，其肇事逃逸時應係精神耗弱之人，爰就該罪部分依刑法第十九條第二項之規定
    減輕其刑。至於服用酒類駕駛交通工具罪部分，被告於本院審理時自承其於車禍
    碰撞後一時緊張即會發作恐慌症狀，足見該症並非持續性發生，故難認被告在碰
    撞前之酒醉駕車行為亦有該症狀，而為精神耗弱之人，併予敘明。
四、原審認被告所犯刑法第一百八十五條之三之服用酒類駕駛交通工具罪部分，認被
    告罪證明確，援引刑法第一百八十五條之三之規定，並審酌被告雖無前科，有本
    院被告全國前案紀錄表在卷可稽，品行尚佳，然其無視酒後不得駕車之禁令，在
    飲用酒類不能安全駕駛動力交通工具之情形下，仍駕駛動力交通工具，危害行車
    安全，並造成甲○受傷，及其犯罪之動機、目的、手段，智識程度為高職畢業、
    犯罪所生之損害非輕，事後與呂振榮雖成和解，惟迄今尚未與被害人甲○達成民
    事上和解，賠償其損失及其犯罪後態度等一切情狀，量處有期徒刑三月，原審就
    此部分，認事用法，並無不合，量刑亦屬妥適，被告就此罪部分提起上訴，主張
    因為公司辦尾牙，上司邀酒致酒醉等語，其上訴無理由，應予駁回。
五、原審就被告所犯刑法第一百八十五條之四肇事逃逸罪部分，認被告罪證明確，予
    以論罪科刑，固非無見。惟查被告上訴主張其肇事後因本身患有恐慌症，為精神
    耗弱之人，一時驚慌而駕車逃逸乙節，業據提出診斷證明書一份為證，足見其當
    時係一精神耗弱之人，依法得減輕其刑，原判決未予以查明認定，容有未洽，應
    由本院將原判決關於肇事逃逸罪及定執行刑部分部分撤銷改判，並審酌被告被告
    尚無前科，有本院全國前案紀錄表在卷可稽，品行尚佳，惟在飲用酒類不能安全
    駕駛動力交通工具之情形下，仍駕駛動力交通工具致肇事，造成甲○受傷而仍逃
    逸，及其犯罪之動機、目的、手段，智識程度為高職畢業、犯罪所生之損害非輕
    ，事後與呂振榮雖成和解，惟迄今尚未與被害人甲○達成民事上和解，賠償其損
    失及其犯罪後態度等一切情狀，量處有期徒刑五月，及諭知易科罰金之折算標準
    。並與上開上訴駁回部分所處之刑，合併定其應執行之刑為有期徒刑七月，及諭
    知易科罰金之折算標準，以資懲儆。
據上論斷，應依刑事訴訟法第三百六十九條第一項前段、第三百六十四條、第三百六
十八條、第二百九十九條第一項前段，刑法第一百八十五條之四、第五十一條第五款
，第十九條第二項，第四十一條第一項，判決如主文。
本案經檢察官洪泰文到庭執行職務。
中      華      民      國    九十二    年      九      月     十八     日
                              臺灣高等法院交通法庭
                                  審判長法  官  陳  正  雄
                                        法  官  劉  壽  嵩
                                        法  官  許  錦  印
右正本證明與原本無異。
駕駛動力交通工具肇事，致人傷而逃逸罪部分如不服本判決應於收受送達後十日內向
本院提出上訴書狀，其未敘述上訴之理由者並得於提起上訴後十日內向本院補提理由
書（均須按他造當事人之人數附繕本）其餘不得上訴。
                                        書記官  楊  妙  恩
中      華      民      國    九十二    年      九      月    二十四    日
附錄本案論罪科刑法條全文：
中華民國刑法第一百八十五條之三
服用毒品、麻醉藥品、酒類或其他相類之物，不能安全駕駛動力交通工具而駕駛者，
處一年以下有期徒刑、拘役或三萬元以下罰金。
中華民國刑法第一百八十五條之四
駕駛動力交通工具肇事，致人死傷而逃逸者，處六月以上五年以下有期徒刑。


司法院資訊處製作；財團法人民間司法改革基金會備份。
